臺灣雲林地方法院刑事判決　　　　　　　 95年度易字第463號
公　訴　人　臺灣雲林地方法院檢察署檢察官
被　　　告　甲○○
上列被告因贓物案件，經檢察官提起公訴（95年度偵字第2072號
），本院判決如下：
    主  文
甲○○連續故買贓物，處有期徒刑陸月，如易科罰金，以銀元
佰元即新臺幣玖佰元折算壹日。
    事  實
一、甲○○在雲林縣崙背鄉○○村○○路陽明巷15號經營應科舊
    貨商，明知丁○○與乙○○（所涉竊盜罪部分均另經判決）
    前來兜售之紡織用鋁管800 支、紡織機械配件10個、紡織齒
    輪箱2 個、紡織配件模具2 組、皮帶輪1 個，均係來源不明
    之贓物（上開物品均為丙○○所有，分別於民國95年2 月23
    日、95年2 月24日，在雲林縣崙背鄉○○村○○路「明生幼
    稚園」旁倉庫失竊），竟基於故買贓物之概括犯意，先於95
    年2 月23日下午7 時3 分許，以紡織用鋁管800 支，共新臺
    幣（下同）3,000 元之價格，予以故買；又於95年2 月24日
    下午4 時47分許，以紡織機械配件10個、紡織齒輪箱2 個、
    紡織配件模具2 組、皮帶輪1 個等物，共3,000 元之價格，
    再予故買。嗣於95年2 月28日，丙○○會同員警在其所經營
    之應科舊貨商發現失竊之上開物品，始悉上情。
二、案經雲林縣警察局西螺分局報告臺灣雲林地方法院檢察署檢
    察官偵查起訴。
    理  由
一、訊據被告甲○○對其有於上開時、地，向丁○○、乙○○以
    前開價格購買紡織用鋁管800 支、紡織機械配件10個、紡織
    齒輪箱2 個、紡織配件模具2 組、皮帶輪1 個等情固坦承不
    諱，惟矢口否認有何故買贓物犯行，辯稱：我不知道那些是
    贓物，當時我有問他們是不是在明生幼稚園旁載的，他說不
    是，是他虎尾朋友給他的，叫他拿出來賣的，且他的車子有
    他們大明鮮花店的字，我知道開車的人是誰，才會收的云云
    。
二、惟查：
    (一)上開紡織用鋁管、紡織機械配件、紡織齒輪箱、紡織配件
      模具、皮帶輪等物品，均係丙○○所有，分別於95年2 月
      23日、95年2 月24日，在雲林縣崙背鄉○○村○○路「明
      生幼稚園」旁倉庫遭丁○○、乙○○竊走之物，業據證人
      即被害人丙○○於警詢、證人即行竊上開物品之乙○○、
      丁○○於本院審理時證述明確，並有贓物認領保管單、照
      片10張在卷可稽，足認上開物品，確屬贓物無疑。
    (二)而丁○○有駕駛漆有「大明鮮花店」文字、車牌號碼為
      M4-3916 號之自小貨車，搭載乙○○，於95年2 月23日下
      午7 時3 分許，載運紡織用鋁管；於95年2 月24日下午4
      時47分許，載運紡織機械配件、紡織齒輪箱、紡織配件模
      具、皮帶輪等物，前往被告所經營之應科舊貨商兜售，被
      告各以3,000 元之價格，連續2 次向丁○○、乙○○購入
      前開物品，亦據被告坦認不諱，核與證人乙○○、丁○○
      證述之情節相符，並有照片10張在卷足憑，被告確有於上
      開時、地，連續2 次購入上開物品之事實，亦堪認定。
    (三)被告雖否認知悉上開物品為贓物，並以前揭情詞置辯。惟
      上開物品，均係紡織機零件及用品，均屬有用之物，紡織
      用鋁管有用袋子包裝，外觀仍然新穎，馬達也像是新的，
      已據證人乙○○、丙○○證述明確，並有卷附照片可佐，
      而被告既知悉丁○○係經營花店之人，見丁○○偕同其不
      認識之乙○○前往兜售此類紡織零件及物品，且鋁管數量
      多達800 支，紡織機械配件亦多達10個，此外，尚有紡織
      齒輪箱、紡織配件模具、皮帶輪等物，顯然為紡織工廠才
      有之物，且上開物品既有部分仍然新穎，自非屬工廠拆掉
      不要之物，況證人乙○○於本院審理時並證稱：最後1 次
      的時候，被告本來是不要收，後來還是有收，他說收最後
      1 次了等語，足認被告已認知丁○○、乙○○所出售之上
      開物品，其正當性有疑。況被告自承此類紡織用物品很少
      人在做，在崙背鄉只有明生幼稚園旁那邊有在做，且與那
      裏的老闆相識，被告知悉丁○○之職業與紡織無關，竟與
      乙○○持有上開罕見之紡織機零件用品等物，已與社會常
      情不合。再者，被告前於80年間、86年間已曾2 次因贓物
      罪，經法院判處有罪確定，於92年間亦同樣因贓物罪經檢
      察官聲請簡易判決處刑，有被告臺灣高等法院被告前案紀
      錄表在卷可參，則被告有此前車之鑑，為避免再次觸法，
      對於其所收購之物品來源理應會特別注意，被告見丁○○
      與乙○○所持上開數量不少且罕見之紡織機零件用品前往
      兜售，應有贓物之認識，自無可疑。綜上所述，被告明知
      丁○○、乙○○所出售之上開物品均屬來源不明之贓物而
      仍予以故買之事實，已堪認定，被告上開所辯，顯係卸責
      之詞，委無足採。本件事證明確，被告犯行堪以認定，應
      依法論科。
三、按行為後法律有變更者，應將行為時之法律與裁判時之法律
    比較適用最有利於行為人之法律；又新舊刑法關於刑之規定
    ，雖同採從輕主義，惟比較時仍應就罪刑有關之共犯、未遂
    犯、想像競合犯、牽連犯、連續犯、結合犯，以及累犯加重
    、自首減輕暨其他法定加減原因與加減例等一切情形，綜其
    全部罪刑之結果而為比較，再適用有利於行為人之法律處斷
    ，而不得一部割裂分別適用不同之新舊法（最高法院24年上
    字第4634號判例意旨、95年5 月23日刑事庭第8 次會議決議
    參照）。本件被告行為後，刑法已於94年1 月7 日修正，94
    年2 月2 日公布，並於95年7 月1 日施行，其中：(一)刑法第
    349 條第2 項之罰金法定刑規定得科或併科銀元1,000 元以
    下罰金，依罰金罰鍰提高標準條例第1 條前段規定之提高倍
    數10倍，及修正前刑法第33條第5 款規定之罰金最低額1 元
    計算，本罪之罰金刑最高為銀元10,000元即新臺幣30,000元
    ，最低額為銀元1 元即新臺幣3 元。而依修正後刑法施行法
    增訂第1 條之1 之規定及修正後刑法第33條第5 款規定罰金
    為新臺幣1,000 元以上計算，該罪所得科處之罰金刑最高為
    新臺幣30,000元，最低為新臺幣1,000 元。比較修正前後之
    本罪之罰金法定刑最低額，修正後之規定並未較有利於被告
    ；(二)刑法第56條連續犯之規定，業已刪除，此刪除雖非犯罪
    構成要件之變更，但顯已影響行為人刑罰之法律效果，自屬
    法律有變更，比較新舊法結果，以適用修正前刑法連續犯之
    規定論以1 罪，對被告較為有利；(三)修正前刑法第41條第1
    項前段規定：「犯最重本刑為5 年以下有期徒刑以下之刑之
    罪，而受6 個月以下有期徒刑或拘役之宣告，因身體、教育
    、職業、家庭之關係或其他正當事由，執行顯有困難者，得
    以1 元以上3 元以下折算1 日，易科罰金。」，被告行為時
    之易科罰金折算標準，依罰金罰鍰提高標準條例第2 條（現
    已刪除）規定，係就其原定數額提高100 倍折算1 日，則本
    件被告行為時之易科罰金折算標準，應以銀元300 元即新臺
    幣900 元折算1 日。被告行為後，刑法第41條第1 項前段修
    正為：「犯最重本刑為5 年以下有期徒刑以下之刑之罪，而
    受6 個月以下有期徒刑或拘役之宣告者，得以新臺幣1,000
    元、2,000 元或3,000 元折算1 日，易科罰金。」，比較修
    正前後之易科罰金折算標準，修正後之規定並未較有利於被
    告。綜上全部罪刑之結果而為比較，以修正前之刑法較有利
    於被告，應一體適用修正前之刑法規定論處。
四、核被告甲○○所為，係犯刑法第349 條第2 項之故買贓物罪
    。被告前後2 次故買贓物犯行，時間緊接，所犯係犯罪構成
    要件相同之罪，顯係基於概括犯意反覆為之，為連續犯，應
    依修正前刑法第56條之規定以一罪論，並加重其刑。爰審酌
    被告前已有贓物前科，仍不知悔改，再為故買贓物犯行，所
    為除造成財產犯罪追緝困難外，更因便利盜者銷贓，而間接
    助長竊盜風氣，危害社會秩序匪淺，及其犯後否認犯行、教
    育程度為國小畢業等一切情狀，量處如主文所示之刑，並諭
    知易科罰金之折算標準。
據上論斷，應依刑事訴訟法第299 條第1 項前段，刑法第2 條第
1 項前段、第349 條第2 項，修正前刑法第56條、第41條第1 項
前段，刑法施行法第1 條之1 第1 項、第2 項前段，罰金罰鍰提
高標準條例第2 條（刪除前），判決如主文。
本案經檢察官戊○○到庭執行職務。
中　　華　　民　　國　　96　　年　　3 　　月　　26　　日
　　　　　　　　　刑事第三庭  審判長法　官 劉 國 賓
　　　　　　　　　　　　　　　　    法　官 廖 淑 華
　　　　　　　 　 　　　　　　　　　法　官 王 素 珍
以上正本證明與原本無異。
如不服本判決，應於判決收受後10日內，向本院提出上訴狀（須
附繕本）。
                                    書記官 李 達 成
中　　華　　民　　國　　96　　年　　3 　　月　　29　　日
附錄本案論罪科刑法條
刑法第349條第2項
搬運、寄藏、故買贓物或為牙保者，處5 年以下有期徒刑、拘役
或科或併科1千元以下罰金。
